臺灣高雄地方法院刑事判決
111年度訴字第464號
公  訴  人  臺灣高雄地方檢察署檢察官
被      告  董榮昌



上列被告因傷害案件，經檢察官提起公訴（111年度偵字第4778
號），本院判決如下：
    主  文
甲○○犯傷害罪，處拘役拾伍日，如易科罰金，以新臺幣壹仟元折
算壹日。
    事  實
一、甲○○（涉嫌妨害自由部分，由臺灣高雄地方檢察署檢察官另
    為不起訴處分）為乙○之父，2人間具有家庭暴力防治法第3
    條第3款之家庭成員關係。甲○○於民國110年11月23日10時50
    分許，至其與配偶黃○雲共同經營之位於高雄市○○區○○路00
    巷0號「○○老人安養中心」辦公室，因離婚及財產分配問題
    與黃○雲發生口角，甲○○欲將黃○雲從辦公室座位拉起，在旁
    之乙○見狀遂上前阻止，甲○○竟基於傷害之犯意，徒手推擠
    、拉扯乙○，致乙○受有胸前紅腫之傷害。
二、案經乙○訴由高雄市政府警察局鳳山分局報告臺灣高雄地方
    檢察署檢察官偵查起訴。
    理  由
一、證據能力部分：
    本判決所引用之供述證據（含書面陳述），屬被告以外之人
    於審判外所作之陳述者，公訴人、被告於本院準備程序時，
    均表示同意有證據能力（見本院訴字卷第32頁），本院斟酌
    此等供述證據作成時之情況，並無違法不當情事，且認為以
    之作為證據應屬適當，依刑事訴訟法第159 條之5 第1 項之
    規定，得作為證據。至以下所引用之非供述證據，均非人對
    現場情形之言詞描述本身，自無傳聞法則之適用，且無違法
    取得之情形，故亦得作為證據。
二、訊據被告矢口否認上開犯行，辯稱：是告訴人來攻擊我，我
    沒有推打他，沒有傷害他云云。經查：
　㈠證人即告訴人乙○於警詢中證稱：110年11月23日10時51分許
    ，在我工作的安養中心辦公室，我父親即被告來我辦公室找
    我母親談離婚的事，他與我母親爭論離婚要分財產，我母親
    說要離婚可以，但現在沒有錢可以分他，我父親聽完就拉扯
    我母親，我衝過去要阻止，他就反過來推擠我，將我和我母
    親推倒，並拉扯我衣服造成我受傷等語（見警卷第11頁至第
    12頁），復於偵查中證稱：被告到辦公室區域，問我有沒有
    把離婚、財產的事情跟我媽說，我說有。被告就去找我媽講
    ，不知我媽說了什麼，被告就直接將我媽從位置上拉起，我
    起來要去阻止，被告就推我等語（見偵卷第26頁）。另證人
    即被告之妻黃○雲於警詢中證稱：當天在我們經營的安養中
    心辦公室，我先生即被告來跟我提離婚要分財產，我說財產
    都在兒子名下，他就扯住我衣領將我從椅子上拉起來，並將
    我推倒，我兒子看到趕緊過來阻止他。我兒子要保護我有遭
    他傷害等語（見警卷第8頁至第9頁）。互核告訴人乙○與證
    人黃○雲就本案係因被告先拉扯證人黃○雲，告訴人乙○欲上
    前阻止，告訴人乙○即遭被告傷害之情節證述一致。而經本
    院勘驗現場監視錄影畫面，可見於錄影時間10時52分44秒許
    ，被告拉扯黃○雲，告訴人起身走向被告之情，而以下為明
    顯可見被告出手推擠、拉扯告訴人之胸口、脖子或胸前衣服
    之畫面，有本院之勘驗筆錄及監視錄影擷取畫面在卷可證（
    見本院訴字卷第45頁至第67頁）：
　　⒈於錄影時間10時52分45秒至47秒許，被告以左手推擋告訴
      人胸口，致告訴人往後退而無法前進。
　　⒉於錄影時間10時52分48秒許，被告以左手放在告訴人胸前
      將告訴人推開致告訴人晃動身體。
　　⒊於錄影時間10時52分51秒許，被告以雙手推告訴人之肩膀
      及領口位置，致告訴人往後退。
　　⒋於錄影時間10時53分10秒許，被告以右手拉扯告訴人背部
      處衣物，以左手掐住告訴人脖子前方並將告訴人往後推，
      致告訴人往畫面右方移動而坐在地上。
　　⒌於錄影時間10時53分14秒至16秒許，被告以右手抓扯告訴
      人頸部周圍衣物而將告訴人拉起呈跪坐姿。
　　⒍於錄影時間10時53分19秒至20秒許，被告以左手壓制告訴
      人脖子處。
　　⒎於錄影時間10時55分43秒許，被告以雙手推告訴人之胸口
      一下，致告訴人往後退。
　　互核告訴人及證人黃○雲之證述與上開監視錄影畫面，可見
    被告確實先出手拉扯證人黃○雲，告訴人起身靠近後，即遭
    被告於短暫之數分鐘內，多次出手推擠、拉扯胸口、脖子或
    胸前衣物。而告訴人於當日12時33分許至國軍高雄總醫院急
    診檢傷，受有胸腹部紅腫之傷害，此有國軍高雄總醫院受理
    家庭暴力事件驗傷診斷書、國軍高雄總醫院111年4月21日醫
    雄企管字第1110004976號函暨告訴人之急診創傷病歷相關資
    料、傷勢照片在卷可憑（見警卷第20頁至第21頁：偵卷第33
    頁至第42頁），告訴人所受傷勢部位，自上開傷勢照片以及
    驗傷診斷書後附之驗傷解析圖可見為胸口靠近脖子處，此與
    被告多次推擠、拉扯告訴人之身體位置相符，而被告多次推
    擠、拉扯告訴人之胸口位置，確實可能造成告訴人受有胸前
    紅腫之傷害結果。是告訴人及證人黃○雲證稱之本案被告與
    告訴人發生衝突之緣由、被告出手傷害告訴人之客觀情節以
    及告訴人所受傷勢結果，均與客觀證據相符，足堪採信。
　㈡被告雖辯稱：係告訴人來攻擊我云云，然本院勘驗上開監視
    錄影畫面，可見告訴人僅有於：①監視錄影時間10時52分44
    秒至47秒許之間，因被告拉扯黃○雲，故告訴人起身以左手
    指著被告且走向被告，告訴人遭被告以左手推檔，致告訴人
    往後退而無法前進，告訴人始轉以右側身與被告互相推擠，
    且於監視錄影時間10時52分48秒時被告即以左手放在告訴人
    胸前將告訴人推開；②於監視錄影時間10時55分49秒許，告
    訴人以右手推開被告，被告則以雙手推開告訴人之右手；③
    於監視錄影時間10時55分51秒至54秒之間，告訴人以右手推
    開被告，被告以雙手拉住告訴人右手先將告訴人往前推，又
    繼續抓住告訴人右手上臂接近腋下處再將告訴人往左方推；
    ④於監視錄影時間10時56分8秒至12秒之間，告訴人伸出右手
    平舉擋在被告前方之行為，此有同上勘驗筆錄以及監視錄影
    擷取畫面可參（見本院訴字卷第45頁至第73頁），顯見告訴
    人當時除了上開①部分為阻止被告拉扯黃○雲而有以身體與被
    告互相推擠之情形，惟立即遭被告推開，以及告訴人曾於上
    開②、③部分以手推開被告，然被告亦立即抓住告訴人之手並
    推開，該等動作均立即遭被告化解，並無造成被告受力而明
    顯退後或摔倒之情，足見告訴人並無出手傷害被告之意思或
    舉動。至於監視錄影時間10時56分15秒至17秒之間，被告以
    雙手抱住告訴人之右手並向後摔倒在地之情（見本院訴字卷
    第70頁），惟自畫面可見告訴人並無任何推擠、施力之動作
    ，足認被告此部分摔倒並非遭告訴人出力推擠所致。是被告
    辯稱是告訴人攻擊被告云云，與客觀之監視錄影畫面均不相
    符，被告此部分辯解顯不足採。
　㈢綜上，被告本案基於傷害之犯意出手推擠、拉扯告訴人，並
    造成告訴人上開傷害之結果，已堪認定，應予依法論科。　
三、論罪科刑之法律適用：
  ㈠按家庭暴力者，謂家庭成員間實施身體、精神或經濟上之騷
    擾、控制、脅迫或其他不法侵害之行為；又家庭暴力罪者，
    謂家庭成員間故意實施家庭暴力行為而成立其他法律所規定
    之犯罪，家庭暴力防治法第2條第1、2款分別定有明文。查
    ：被告與告訴人為父子，此據證人即告訴人乙○、證人黃○雲
    均證稱在卷（見警字卷第8頁、第11頁），並有高雄市政府
    社會局家庭暴力及性侵害防治中心111年9月5日高市家防成
    密字第11171433700號函所檢附之個案輔導報告在卷可參（
    見本院卷第93頁、輔導報告在本院卷證物存置袋），是其2
    人間具有家庭暴力防治法第3條第3款所定義之家庭成員關係
    。被告對告訴人犯傷害罪，已屬家庭成員間故意實施身體上
    之不法侵害行為，即為家庭暴力防治法第2 條第1 款之家庭
    暴力，而為同條第2 款之家庭暴力罪。惟因家庭暴力防治法
    關於家庭暴力罪並無罰則規定，故應依刑法規定予以論罪科
    刑。
  ㈡故核被告所為，係犯刑法第277 條第1 項之傷害罪。爰以行
    為人之責任為基礎，審酌被告與告訴人為父子，本應秉持理
    性，於意見不合時互相溝通、彼此尊重，竟與證人黃○雲發
    生爭執後，徒手推擠、拉扯告訴人成傷，又被告犯後仍否認
    犯行，復未取得告訴人諒解，所為實屬不該。惟念告訴人自
    承情緒不穩定，有至精神科就診，此有被告之相關病歷資料
    在卷可證，被告雖於行為當下衝動控制不佳，然依被告歷次
    供述可見被告能明確供稱自己當時欲與告訴人黃○雲理論離
    婚以及財產分配之問題，而與告訴人發生拉扯等情（見偵卷
    第27頁），足見被告能辨識其行為之意義並依其辨識而行為
    ，但被告之行為確實有受其精神疾病之影響。復兼衡告訴人
    本案所受傷害尚非嚴重，以及衡酌被告自述之教育程度、家
    庭經濟及生活狀況等一切情狀（見本院訴字卷第125頁），
    量處如主文所示之刑，並諭知易科罰金之折算標準。
據上論斷，應依刑事訴訟法第299 條第1 項前段，判決如主文。
本案經檢察官丙○○提起公訴，檢察官葉容芳到庭執行職務。
中　　華　　民　　國　　111 　年　　11　　月　　17　　日
                  刑事第十五庭審判長法　官  方錦源
                                    法  官  黃立綸 
                                    法  官  都韻荃
以上正本證明與原本無異。
如不服本判決應於收受送達後20日內向本院提出上訴書狀，並應
敘述具體理由；如未敘述上訴理由者，應於上訴期間屆滿後20日
內向本院補提理由書（均須按他造當事人之人數附繕本）「切勿
逕送上級法院」。
中　　華　　民　　國　　111 　年　　11　　月　　17　　日
                   　　　　　　　　 書記官  王芷鈴
附錄本案論罪科刑法條：
中華民國刑法第277條第1項
傷害人之身體或健康者，處5年以下有期徒刑、拘役或50萬元以
下罰金。